【裁判字號】    92,智,46
【裁判日期】    921215
【裁判案由】    侵權行為損害賠償
【裁判全文】
臺灣臺北地方法院民事判決                            九十二年度智字第四六號
    原      告  萬通影音科技股份有限公司
    法定代理人  乙○○
    訴訟代理人  丁○○
    被      告  方妮多媒體股份有限公司
    法定代理人  丙○○
  兼訴訟代理人  甲○○
當事人間侵權行為損害賠償事件，本院於民國九十二年十二月一日言詞辯論終結，判
決如下：
    主  文
原告之訴及假執行之聲請均駁回。
訴訟費用由原告負擔。
    事  實
甲、原告方面：
一、聲明：
（一）被告應連帶給付原告新台幣（下同）一億五千零二百萬元及自訴狀繕本送達被
      告翌日起至清償日止，按年息百分之五計算之利息。
（二）被告就附表所示視聽著作不得在台灣地區重製、發布、銷售或交付第三人。
（三）被告應將本判決書全文以十四號字體連續三日刊登於聯合報、中國時報、自由
      時報、工商時報及經濟日報等各平面媒體之全國版頭版。
（四）第一項及第三項判決原告願供擔保請准宣告假執行。
二、陳述：
（一）被告甲○○為被告方妮多媒體股份有限公司（下稱方妮公司）之實際負責人，
      從事視聽影音之媒體傳銷業務，明知如附表所示電影視聽著作之重製、發行、
      散布、銷售，須經著作權人之授權始能為之，原告於民國八十八年九月六日授
      權由被告方妮公司重製及發行上開視聽著作，期間二年，惟被告方妮公司因積
      欠訴外人邱榮俊投資款五千萬元，被告甲○○乃代表被告方妮公司將上開視聽
      著作之重製即發行權認與訴外人邱榮俊，以抵償上開五千萬元投資款中之五百
      萬元，而訴外人邱榮俊於九十年十月一日又將上開著作之重製及發行權讓與原
      告。被告甲○○明知被告方妮公司已將上開著作之重製及發行權讓與訴外人邱
      俊榮，竟以偽簽訴外人美國Slingshot  Inc.公司（下稱ＳＳ公司）代表人署
      名之方法，偽造美國ＳＳ公司司重製及發行上開著作之專屬授權契約，並持以
      於九十年三月十九日以九百五十萬元之價格，與訴外人台元多媒體股份有限公
      司（下稱台元公司）訂立合約，由訴外人台元公司將上開視聽著作交由訴外人
      志皓股份有限公司（下稱志皓公司）壓製影音光碟十九萬片，公司將上開非法
      著作重製物交由訴外人台聖多媒體股份有限公司（下稱台聖公司）銷售販賣牟
      利，迭經原告發函警告，迄今仍在市面販售流通。被告未經原告授權，擅將原
      告享有美國ＳＳ公司專屬授權原告在台灣地區重製發行如附表所示之電影視聽
      著作之重製發行權，授權予不知情之他人而重製出售，已侵害原告之著作權，
      被告甲○○因執行職務，而加損害於原告，被告方妮公司自應與被告甲○○連
      帶負賠償之責。
（二）被告將該十九部電影視聽著作重製共十九萬ＤＶＤ片，以每片市價八百元計算
      ，原告共受有一億五千零二百萬元之損害，爰請求被告連帶賠償一億五千零二
      百萬元。又被告經原告提起告訴後，仍未停止其侵害行為，繼續行使原告專有
      著作權，原告保守估計被告重製銷售之ＤＶＤ片即已達五十七萬片以上，爰依
      著作權法第八十四條請求排除損害。再本案被告未經原告同意或授權，擅自重
      製、發行、散布、銷售如附表所示之著作，已造成原告鉅額之損害，而其偽造
      ＳＳ公司授權方妮公司重製發行上開著作之專屬授權契約，侵害原告在台灣地
      區專屬重製發行之權利，已散佈於台灣地區市場，未使不知情之第三人得知被
      告不得重製發行如附表一之著作，原告請求被告將判決書全文登載於台灣地區
      之新聞紙，以保原告權利。
三、證據：提出原告重製及發行上開著作重製物之銷售價格一件為證。
乙、被告方面：
一、聲明：駁回原告之訴及假執行之聲請，如受不利之判決，願供擔保請准宣告免為
    假執行。
二、陳述：
（一）原告公司固曾於八十八年九月十四日與訴外人ＳＳ公司簽訂經銷合約，取得如
      附表所示之視聽著作十九部在台灣地區及中國大陸、香港、印尼、馬來西亞、
      菲律賓、新加坡及泰國等地重製發行DVD、VCD、VHS等專屬授權，且依其合約
      第十三條約定，未取得ＳＳ公司書面同意前，原告公司不得將本合約轉讓他人
      。然原告卻於上開合約簽訂前，即於八十八年九月六日與被告方妮公司簽訂版
      權協議書，由原告公司將如附表所示系列視聽著作之著作權（版權）獨家銷售
      即賣斷亦即轉讓予被告方妮公司，而被告方妮公司與原告公司八十八年九月六
      日版權協議書，是由被告甲○○代表被告方妮公司所簽訂。被告甲○○不數日
      即發現萬通公司此一違約狀況，遂要求萬通公司法定代理人乙○○設法解決，
      乙○○乃於八十八年十月十二日下午三、四時許提出一份與前揭經銷合約內容
      大部分相同之經銷合約一式兩份，並告知被告甲○○已取得ＳＳ公司之同意，
      由他代表訴外人ＳＳ公司之簽約人與被告方妮公司直接簽約即可，被告甲○○
      信以為真，就在原告公司乙○○之辦公室，當著乙○○之面在此份經銷合約上
      簽上甲○○之名及押上簽約日期，而乙○○也同樣當著甲○○之面簽上一英文
      簽名，此英文簽名之簽約人與前一份經銷合約上之ＳＳ公司簽約人相同，後一
      份經銷合約並非被告甲○○所偽造。
（二）九十年一月三十日當時施行之公司法第一百六十七條第一項規定，被告方妮公
      司自不得以所有之重製發行權專屬授權作抵以資收回訴外人邱榮俊之部分股份
      ，且依民法第七十一條規定，方妮公司與邱榮俊之協議應屬無效，故原告萬通
      公司與邱榮俊均未合法取得如附件所示視聽著作之重製發行權，故被告方妮公
      司與甲○○嗣後所為之重製發行行為，自無侵害原告萬通公司之著作權可言。
（三）原告應舉證每片八百元市價何來？而依被告方妮公司與訴外人台元公司九十年
      三月十九日合約書，被告方妮公司係以每片五十元之代價賣與訴外人台元公司
      ，此五十元代價還包含稅、壓製費、包裝費及０．三元之製作費，訴外人台元
      公司總共也僅給付被告方妮公司九百五十萬元，是被告方妮公司之獲利焉可能
      達到一億元，現被告方妮公司與台元公司間交易僅有十九萬片，原告怎可能損
      失超過七百九十萬四千元。
三、證據：八十八年九月六日版權協議書影本乙份、八十八年十月十二日經銷合約影
    本乙份、九十年一月三十日協議書影本乙份、九十年十月一日同意書影本乙份、
    九十年三月十九日合約書影本乙份、九十年四月三十日同意書影本乙份為證。
丙、本院依職權調閱台灣高等法院九十二年度上訴字第二五三八號刑事卷宗。
    理  由
一、原告主張被告甲○○為被告方妮公司之實際負責人，明知如附表所示電影視聽著
    作之重製、發行、散布、銷售，須經著作權人之授權始能為之，竟未經原告授權
    ，以偽簽訴外人美國ＳＳ公司代表人署名之方法，偽造美國ＳＳ公司司重製及發
    行上開著作之專屬授權契約，將如附表所示之電影視聽著作之重製發行權，授權
    予不知情之他人而重製出售，已侵害原告之著作權，被告甲○○因執行職務，而
    加損害於原告，被告方妮公司自應與被告甲○○連帶負賠償之責，爰請求如聲明
    所示。被告則以其並未偽造經銷合約，且原告請求之賠償金額過高等語置辯。
二、原告主張其於八十八年九月六日授權由被告方妮公司重製及發行如附表所示之視
    聽著作，期間二年等情，為被告所不爭執，原告主張之此部分事實，堪信為真實
    。
三、按當事人主張有利於己之事實者，就其事實有舉證之責任，民事訴訟法第二百七
    十七條前段有明文之規定。又民事訴訟法如係原告主張權利者，應先由原告負舉
    證之責，若原告不能舉證，以證實自己主張之事實為真實，則被告就其抗辯事實
    即令不能舉證，或其舉證尚有疵累，亦應駁回原告之訴，此有最高法院七十二年
    台上字第四二二五號判決意旨可資參照。本件原告主張被告甲○○以偽簽訴外人
    美國ＳＳ公司代表人署名之方法，偽造美國ＳＳ公司重製及發行上開著作之專屬
    授權契約，將如附表所示之電影視聽著作之重製發行權，授權予不知情之他人而
    重製出售，侵害原告之著作權等情，惟為被告甲○○所否認，則原告應就此負舉
    證之責。經查，原告迄言詞辯論終結時，並未舉證證明被告甲○○以偽簽訴外人
    美國ＳＳ公司代表人署名之方法，偽造美國ＳＳ公司重製及發行上開著作之專屬
    授權契約，況參諸被告甲○○與原告公司簽訂版權協議書之時間為八十八年九月
    六日，原告公司所提被告甲○○偽造被告方妮公司與美國ＳＳ公司之契約書時間
    為八十八年十月十二日，被告甲○○既已於八十八年九月六日與原告公司簽訂版
    權協議書，顯無偽造其與美國ＳＳ公司簽訂契約書之必要。次查，觀諸被告與訴
    外人邱榮俊簽訂之協議書，並未記載讓渡之標的，僅於協議書第三條約定「雙方
    同意乙方（即被告方妮公司）讓渡甲方（即訴外人邱俊榮）之節目如附件，金額
    共計新台幣伍佰萬元計價，充抵甲方已繳付之股金」等語，原告復未舉證證明被
    告已轉讓如附表所示電影視聽著作之重製權轉讓予訴外人邱榮俊，是被告甲○○
    於刑事案件中一再爭執其並未將如附表所示十九部電影視聽著作之重製權轉讓予
    訴外人邱榮俊等語，堪可採信，被告杜與福主觀上既認為被告方妮公司仍擁有自
    原告公司取得之如附表所示之系爭電影視聽著作之著作財產權，其授權訴外人台
    元公司重製發行上開視聽著作，並請訴外人志皓公司壓製影音光碟十八萬片交付
    訴外人台元公司等情，主觀上並無侵害他人著作財產權之故意。
四、從而，原告依侵權行為之法律關係，請求被告連帶賠償一億五千零二百萬元及自
    訴狀繕本送達被告翌日起至清償日止，按年息百分之五計算之利息，並請求被告
    就附表所示視聽著作不得在台灣地區重製、發布、銷售或交付第三人，且被告應
    將本判決書全文以十四號字體連續三日刊登於聯合報、中國時報、自由時報、工
    商時報及經濟日報等各平面媒體之全國版頭版，即無理由，應予駁回，又原告之
    訴既經駁回，其假執行之聲請即失所附麗，應併予駁回。
五、結論：原告之訴為無理由，依民事訴訟法第七十八條判決如主文。
中      華      民      國    九十二    年    十二    月      十五    日
                    民事第六庭  法  官    郭美杏
正本係照原本作成
如對本判決上訴，須於判決送達後廿日內向本院提出上訴狀
中      華      民      國    九十二    年    十二    月      十五    日
                                          書記官    陳如庭


司法院資訊處製作；財團法人民間司法改革基金會備份。
